臺灣高等法院臺中分院民事判決
109年度家上字第98號
上  訴  人
即併審原告  廖秀卿（即王俊富之承受訴訟人）

訴訟代理人  翁晨貿律師（法扶律師）
上  訴  人
即併審原告  王建翔（即王俊富之承受訴訟人）

            王建文（即王俊富之承受訴訟人）

共      同
訴訟代理人  廖秀卿  
視同上訴人
即併審被告  王俊川  
訴訟代理人  王威盛  
視同上訴人
即併審被告  王俊益  
            王雅純  
兼前列三人
共      同
訴訟代理人  王俊明  
視同上訴人
即併審被告  王俊家  
            王雅惠  
被 上訴 人
即併審被告  李佩菁（即王俊成之承受訴訟人）

            王怡閔（即王俊成之承受訴訟人）

            王宣麒（即王俊成之承受訴訟人）

            王宣堡（即王俊成之承受訴訟人）

共      同
訴訟代理人  劉喜律師  
上列當事人間請求分割遺產事件，上訴人對於中華民國109年4月
30日臺灣臺中地方法院107年度家繼訴字第113號第一審判決提起
上訴，上訴人再於臺灣臺中地方法院另行提起分割遺產之訴，經
臺灣臺中地方法以111年度家繼訴字第24號、111年度家救字第24
號裁定移送本院合併審理，本院於111年8月3日言詞辯論終結，
判決如下：
    主  文
上訴人之上訴及另行提起之訴（即併審原告請求分割遺產之訴）
均駁回。
第二審訴訟費用（含上訴及併審原告另行起訴與移送合併審理部
分）由兩造各依如附表二所示之應繼分比例負擔（其中巳○○、丑
○○、子○○；及辰○○、甲○○、癸○○、壬○○就應分擔部分連帶負擔）
。
    事實及理由
壹、程序部分：
一、按訴訟標的對於共同訴訟之各人必須合一確定者，共同訴訟
    人中一人之行為有利益於共同訴訟人者，其效力及於全體；
    不利益者，對於全體不生效力，民事訴訟法第56條第1款規
    定甚明。依家事事件法第51條規定，上開規定準用於家事訴
    訟事件。分割遺產之訴，屬家事訴訟事件，其為訴訟標的之
    法律關係，對於全體繼承人即共同訴訟之各人必須合一確定
    。本件上訴人(即原審被告)庚○○對原判決提起上訴，惟客觀
    上有利益於其他共同訴訟人，依上開規定，其上訴效力及於
    原審其餘共同被告乙○○、己○○、寅○○、丁○○、戊○○、卯○○，
    爰將乙○○、己○○、寅○○、丁○○、戊○○、卯○○列為視同上訴人
    。
二、按當事人死亡者，訴訟程序在有繼承人、遺產管理人或其他
     依法令應續行訴訟之人承受其訴訟以前當然停止；上開條
    文之規定，於有訴訟代理人時不適用之；當事人死亡者，訴
    訟程序在有繼承人得為承受時，應即為承受之聲明；他造當
    事人，亦得聲明承受訴訟，民事訴訟法第168條、第173條、
    第175條分別定有明文。查：上訴人庚○○於本院審理期間之
    民國110年4月26日死亡，其繼承人為巳○○、丑○○、子○○，有
    繼承系統表及戶籍謄本各1份在卷可稽（見本院卷一第217、
    219頁），並據巳○○、丑○○、子○○具狀聲明承受訴訟（見本
    院卷一第211頁），並送達予被上訴人，有送達證書1紙附卷
    可查（見本院卷一第237頁），核與前揭規定相符，應予准
    許。又被上訴人丙○○亦於本院審理期間之111年2月1日死亡
    ，其繼承人為辰○○、甲○○、癸○○、壬○○，有繼承系統表及戶
    籍謄本各1份在卷可稽（見本院卷二第37至40頁），並據辰○
    ○、甲○○、癸○○、壬○○具狀聲明承受訴訟（見本院卷二第35
    頁），並送達予上訴人巳○○、丑○○、子○○及視同上訴人乙○○
    、己○○、寅○○、丁○○、戊○○、卯○○，有送達證書6紙附卷可
    查（見本院卷二第45至55頁），核與前揭規定相符，亦應予
    准許。
三、按數家事訴訟事件，或家事訴訟事件及家事非訟事件請求之
    基礎事實相牽連者，得向就其中一家事訴訟事件有管轄權之
    少年及家事法院合併請求，不受民事訴訟法第53條及第248
    條規定之限制；前項情形，得於第一審或第二審言詞辯論終
    結前為請求之變更、追加或為反請求；依前項情形得為請求
    之變更、追加或反請求者，如另行請求時，法院為統合處理
    事件認有必要或經當事人合意者，得依聲請或依職權，移由
    或以裁定移送家事訴訟事件繫屬最先之第一審或第二審法院
    合併審理，並準用第6條第3項至第5項之規定；家事事件法
    第41條第1至3項定有明文。查，兩造前就被繼承人王○○分割
    遺產之訴，經原審以107年度家繼訴字第113號判決，上訴後
    現由本院以109年度家上字第98號分割遺產事件審理中。而
    本件上訴人庚○○於死亡前，復於110年3月9日另向臺灣臺中
    地方法院（下稱臺中地院）起訴主張就被繼承人王○○之遺產
    ，因兩造間前有分割遺產之協議，而請求依協議為分割王○○
    之遺產，核與本件分割遺產事件基礎事實相牽連（為丙類家
    事訴訟事件），且兩造於臺中地院111年度家繼訴字第24號
    分割遺產事件審理中，均表明合意由本院合併審理，有臺中
    地院111年度家繼訴字第24號111年3月2日言詞辯論筆錄在卷
    可稽（見111年度家繼訴字第24號卷第300至301頁），並經
    臺中地院於111年3月16日以裁定移送111年度家繼訴字第24
    號、111年度家救字第24號至本院合併審理，揆諸前揭說明
    ，自應全部由本院適用上訴程序合併審理。至臺中地院111
    年度家救字第24號訴訟救助部分，因庚○○上訴後亦向本院聲
    請訴訟救助，並經本院於109年7月29日以109年度家聲字第1
    3號裁定准予訴訟救助，故上開臺中地院111年度家救字第24
    號聲請訴訟救助移送本院審理部分，既已因移送本院為合併
    審理，則該聲請訴訟救助部分自無庸再為處理，併予指明。
貳、實體部分：
一、上訴（即107年度家繼訴字第113號）部分：
(一)被上訴人主張：被繼承人王○○於100年4月24日死亡，遺有如
    附表一所示之遺產，由兩造（即丙○○【已殁】、庚○○【已殁
    】、乙○○、己○○、寅○○、丁○○、戊○○、卯○○)共同繼承，應
    繼分各1/8。兩造在分割遺產前，對於上開遺產為公同共有
    。茲因上開遺產並無不能分割之情形，亦無不能分割之約定
    ，但兩造無法達成分割遺產之協議，爰依民法第1164條規定
    訴請分割遺產，並請求按附表二所示之應繼分比例裁判分割
    為分別共有。並聲明：⑴兩造就被繼承人王○○所遺如附表一
    所示遺產，應依附表一分割方法欄所示方法予以分割。⑵訴
    訟費用由兩造各依如附表二所示之應繼分比例負擔（原審判
    命兩造就被繼承人王○○所遺如附表一所示之遺產，應依附表
    一「分割方法」欄所示方法予以分割，上訴人庚○○聲明不服
    ，提起上訴）。並答辯聲明：上訴駁回。
(二)上訴人巳○○、丑○○、子○○（均為庚○○之承受訴訟人）於原審
    答辯：同意由兩造按應繼分比例分割為分別共有等語。上訴
    本院後則抗辯：共有物之分割應依共有人協議之方法行之，
    被繼承人王○○於100年4月24日死亡，被繼承人遺有如附表一
    所示之遺產，業已有分割協議，有兩造於102年5月12日所共
    同簽署之會議記錄（下稱系爭會議記錄）可證，則依民法第
    824條第1項之規定，如附表一所示之遺產自應受系爭會議記
    錄之拘束。且庚○○於原審中始終抗辯依系爭會議記錄之分割
    方案為之，並非如原審判決所稱之同意按應繼分比例分割為
    分別共有云云。並上訴聲明：⑴原判決廢棄。⑵被上訴人於原
    審之請求駁回。⑶第一審及第二審訴訟費用由被上訴人負擔
    （見本院卷一第7頁、卷二第167頁）。
(三)視同上訴人乙○○、己○○、寅○○、丁○○、戊○○、卯○○於原審及
    本院均答辯：同意原審判決由兩造按應繼分比例分割為分別
    共有，系爭會議記錄不是分割協議等語。
二、臺中地院裁定移送本院合併審理（即111年度家繼訴字第24
    號）部分：
(一)併審原告（即上訴人）起訴主張：
  ①兩造（即丙○○【已殁】、庚○○【已殁】、乙○○、己○○、寅○○
    、丁○○、戊○○、卯○○)均為被繼承人王○○之繼承人，王○○於1
    00年4月24日死亡，被繼承人遺有如附表一所示之遺產，由
    兩造共同繼承，然兩造並未立即進行遺產分割，而是於102
    年5月12日始由全體繼承人就王○○之遺產如何分割等情作成
    協議，並約定就王○○之遺產分割如訴之聲明，此有兩造所共
    同簽署之系爭會議記錄可證。豈料，丙○○於明知附表一所示
    之遺產為全體繼承人之共有物，且全體繼承人就該共有物亦
    已作成如系爭會議記錄之分割協議，竟不依約履行分割協議
    ，反而向臺中地院起訴主張附表一之遺產應依繼承人之應繼
    分比例裁判分割為分別共有，此並經臺中地院以107年度家
    繼訴字第113號判決在案，然因附表一之遺產確實早已有共
    有人之分割協議，庚○○因而認為臺中地院107年度家繼訴字
    第113號判決有判決違背法令之違誤，遂提起上訴（即本件1
    09年度家上字第98號），因民法第824條第1項早已規定共有
    物之分割，依共有人協議之方法行之。亦即只要有分割協議
    之共有物，即不得以裁判分割，然臺中地院107年度家繼訴
    字第113號竟仍為判決，庚○○因於臺中地院107年度家繼訴字
    第113號分割遺產事件中為被告身分，無法變更起訴聲明為
    履行系爭會議記錄之協議，故庚○○只得向臺中地院提起另案
    分割遺產之訴訟，請求履行分割協議（即系爭會議記錄)。
  ②系爭會議記錄中丙○○係由其配偶辰○○有權代簽等情，已如原
    審108年2月11日言詞辯論筆錄中辰○○之供述。至丙○○之承受
    訴訟人等辯稱丙○○當天未到場，只叫配偶辰○○去看看而已，
    並無授權等有利於己之主張，並未舉證以實其說，上訴人予
    以否認。又乙○○則為系爭會議紀錄之製作人及策劃者，也是
    親自簽名，此觀本案110年12月23日準備程序己○○之供述、
    本案111年6月30日準備程序丁○○之供述，以及原審108年2月
    11日言詞辯論時丁○○及乙○○訴訟代理人辛○○之供述自明，足
    證系爭會議記錄上乙○○之簽名亦為其所親簽。丁○○於本案10
    9年10月19日、111年6月30日準備程序中坦承系爭會議記錄
    上之簽名為其親簽。又己○○於本案111年6月30日準備程序中
    坦承系爭議會議記錄上之簽名為其親簽。寅○○於本案109年1
    0月19日準備程序、111年6月30日準備程序中坦承系爭會議
    記錄上之簽名為其親簽。戊○○於本案109年9月10日、111年6
    月30日準備程序中坦承系爭會議記錄上之簽名為其親簽。卯
    ○○於本案109年9月10日、111年6月30日準備程序中坦承系爭
    會議記錄上之簽名為其親簽。綜上，系爭會議記錄確實為有
    效且合法之分割協議，被上訴人等人自不得以其心中保留等
    情事，而主張系爭會議記錄之分割協議無效，亦不得於有分
    割協議之前提下主張裁判分割，自屬當然等語，並聲明：⑴
    併審被告辰○○、甲○○、癸○○、壬○○、丁○○、乙○○、己○○、戊
    ○○、寅○○、卯○○應偕同併審原告就被繼承人王○○所遺坐落於
    臺中市○○區○○段000、000、000、000、000、000、000、000
    、000、000、000地號土地，及臺中市○○區○○段000○000○000
    號地號土地，依附圖1所示方式辦理繼承分割登記。⑵併審被
    告辰○○、甲○○、癸○○、壬○○、丁○○、乙○○、己○○、戊○○、寅
    ○○、卯○○應偕同併審原告就被繼承人王○○所遺坐落臺中市○○
    區○○○路0號未辦保存登記之房屋（即附圖1上藍色標示及黃
    色標示部分），附圖1上藍色標示部分應分割為庚○○之繼承
    人公同共有、黃色標示部分應分割為乙○○所有，並以此方式
    辦理繼承分割（具體內容以測量結果為準）。⑶訴訟費用由
    各共有人依比例負擔（見本院卷二第109頁、第167至168頁
    ）。
(二)併審被告（即視同上訴人）乙○○則以：同意原審判決由兩造
    按應繼分比例分割為分別共有等語，並答辯：併審原告之訴
    駁回。
(三)併審被告（即視同上訴人）己○○則以：同意原審判決由兩造
    按應繼分比例分割為分別共有。102年5月12日家族會議記錄
    上面的簽名是伊親簽的，但這不是遺產分割的協議，當時是
    為了還○○區農會的錢，但現在庚○○的100萬元都還沒有還，
    才被丙○○告，查封他○○區的3筆等語，並答辯：併審原告之
    訴駁回。　
(四)併審被告（即視同上訴人）丁○○則以：同意原審判決由兩造
    按應繼分比例分割為分別共有。102年5月12日家族會議記錄
    上面的簽名是伊親簽的，但這不是遺產分割的協議，當時是
    為了還○○區農會的錢。當時開會時乙○○有在場，乙○○的名字
    是乙○○簽名的等語，並答辯：併審原告之訴駁回。
(五)併審被告（即視同上訴人）寅○○則以：同意原審判決由兩造
    按應繼分比例分割為分別共有。102年5月12日家族會議記錄
    上面的簽名是伊親簽的，但伊當天沒有到場，後來是乙○○拿
    給伊簽的，當時開會的內容伊都知道，之前就有在講，伊就
    知道了，當時並不是為了分割遺產，是因為很緊急要還○○農
    會的錢等語，並答辯：併審原告之訴駁回。　　
(六)併審被告（即視同上訴人）戊○○則以：同意原審判決由兩造
    按應繼分比例分割為分別共有。102年5月12日家族會議記錄
    上面的簽名是伊親簽的，但這不是遺產分割的協議，當時是
    為了要還錢先協議，但會議記錄不是遺產分割的協議，因為
    當時開會的時候就已經很緊急了，因為農會已經要拍賣了，
    會影響到我們的權利，所以當時才會簽名等語，並答辯：併
    審原告之訴駁回。　　
(七)併審被告（即視同上訴人）卯○○則以：同意原審判決由兩造
    按應繼分比例分割為分別共有。102年5月12日當時我有在場
    ，家族會議記錄上的簽名是伊親簽的，當時是緊急要還○○農
    會的錢，所以並不是遺產的分割協議等語，並答辯：併審原
    告之訴駁回。
(八)併審被告（即被上訴人）辰○○、甲○○、癸○○、壬○○
　　則以：應依原審判決由兩造按應繼分比例分割為分別共有。
    系爭會議記錄上因丙○○沒有親自簽名，依法不成立協議分割
    等語，並答辯：併審原告之訴駁回。
三、本院得心證之理由：
(一)按遺產繼承人，除配偶外，依下列順序定之：直系血親卑
    親屬。父母。兄弟姊妹。祖父母。前條所定第一順序之
    繼承人，以親等近者為先，此民法第1138條定有明文。本件
    被上訴人起訴主張被繼承人王○○於100年4月24日死亡，被繼
    承人遺有如附表一所示之遺產，由丙○○（已殁）、乙○○、己
    ○○、寅○○、丁○○、戊○○、卯○○、庚○○(已殁)共同繼承，應繼
    分各1/8之事實，業據被上訴人提出戶籍謄本、繼承系統表
    （見原審卷一第179至199頁）、財政部中區國稅局遺產稅免
    稅證明書（見原審卷一第33頁）、土地登記謄本（見原審卷
    一第35至115頁）為證，且有臺中市○○地政事務所107年7月1
    3日甲地一字第1070005493號函附之繼承登記資料（見原審
    卷一第127至159頁）、臺中市政府地方稅務局沙鹿分局107
    年7月17日中市稅沙分字第1073611675號函之房屋稅籍資料
    （見原審卷一第165至171頁）、原審民事紀錄科查詢表（即
    查被繼承人王○○之繼承人有無聲明拋棄繼承或限定繼承，見
    原審卷一第345至349頁）、勘驗筆錄及附件（見原審卷二第
    107至149頁）、複丈成果圖（見原審卷二第159頁）等在卷
    可稽，堪信為真實。
(二)按當事人主張之事實，經他造於準備書狀內或言詞辯論時或
    在受命法官、受託法官前自認者，無庸舉證。當事人於自認
    有所附加或限制者，應否視有自認，由法院審酌情形斷定之
    。自認之撤銷，除別有規定外，以自認人能證明與事實不符
    或經他造同意者，始得為之，民事訴訟法第279條定有明文
    。復按當事人於準備程序中經受命法官整理協議之不爭執事
    項，既係在受命法官前積極而明確的表示不爭執，性質上應
    屬民事訴訟法第279條第1項所規定之自認，倘當事人能證明
    其所不爭執之事項與事實不符，為發現真實，仍得適用同條
    第3項之規定，許其撤銷與該事實不符之不爭執事項，而可
    不受其拘束，始符公平原則，此與同法第270條之1第3項但
    書係專指協議爭點之情形尚有不同（最高法院100年度台上
    字第1939號判決意旨參照）。又當事人對於他造主張之事實
    ，或對於法官整理協議之不爭執事項，於言詞辯論或準備程
    序積極而明確的表示沒有意見，性質上應屬民事訴訟法第27
    9條第1項所規定之自認，除依同條第3項規定撤銷外，在辯
    論主義之範圍內有拘束法院之效力，應以該自認之事實作為
    裁判之基礎（最高法院104年度台上字第207號判決意旨參照
    ）。是原審會同兩造整理之不爭執事項，其性質應係屬民事
    訴訟法第279條第1項所規定之自認，如上訴人事後對此不爭
    執事項復行爭執，依上開說明，應證明其所自認之事項與事
    實不符，否則本院即應以其已自認之事實做為裁判之基礎。
    經查：
  ①兩造於原審之不執爭事項（見原審卷二第318至319頁）：
  ⑴被繼承人王○○於100年4月24日死亡。
  ⑵兩造（指丙○○【已殁】、乙○○、己○○、寅○○、丁○○、戊○○、
    卯○○、庚○○【已殁】）均為被繼承人王○○第一順位法定繼承
    人，應繼分各8分之1。
  ⑶被繼承人王○○遺有目前仍存在之遺產（如附表一）：
  ㊀臺中市○○區○○段000、000、000、000、000、000、000、000
    、000、000、000地號等11筆土地。
  ㊁臺中市○○區○○段000○000○000地號3筆土地。 
  ㊂臺中市○○區○○○路0號未辦保存登記房屋。　　
  ⑷被繼承人王○○所遺財政部遺產稅免稅證明書編號16、17、18
    所示遺產已用於喪葬費而不存在，不在本件分割遺產範圍。
  ⑸被繼承人王○○無禁止分割遺棄之指示，兩造亦無不分割遺產
    之約定，但目前尚未達成無法分割遺產協議，兩造均同意由
    法院以判決分割被繼承人王○○所遺上開遺產。
  ⑹分割方式，上開不動產由兩造按應繼分比例分割為分別共有
    。 
  ②依上開兩造於原審所列之不爭執事項可知，有關於被繼承人
    王○○所遺如附表一所示之遺產，兩造並無不分割遺產之約定
    ，且未達成分割遺產協議，均同意由法院以判決分割被繼承
    人王○○所遺上開遺產，嗣上訴人上訴本院後始抗辯如附表一
    所示之遺產由兩造共同繼承，雖兩造並未立即進行遺產分割
    ，而是於102年5月12日始由全體繼承人就王○○之遺產如何分
    割等情作成協議，此有兩造所共同簽署之系爭會議記錄可證
    云云，然均為視同上訴人及被上訴人所否認。惟查，被繼承
    人王○○無禁止分割遺棄之指示，兩造亦無不分割遺產之約定
    ，且無分割遺產協議，並均同意由法院以判決分割被繼承人
    王○○所遺上開遺產。分割方式則由兩造按應繼分比例分割為
    分別共有，既經兩造於原審簽名確認屬不爭執事項（見原審
    卷二第318至319頁），揆之上開說明，性質上應屬民事訴訟
    法第279條第1項所規定之自認，上訴人上訴本院後始對此不
    爭執事項復行爭執，依上開說明，應證明其所自認之事項與
    事實不符，否則本院即應以其已自認之事實做為裁判之基礎
    。
　③上訴人上訴本院後及再於臺中地院另行提起分割遺產之訴，
    主張附表一所示之遺產，由兩造共同繼承，然兩造並未立即
    進行遺產分割，而是於102年5月12日始由全體繼承人就王○○
    之遺產如何分割等情作成協議，且丙○○部分係授權由辰○○出
    席並同意簽名，此有兩造所共同簽署之系爭會議記錄可證云
    云，然此均為視同上訴人及被上訴人所否認（見本院卷二第
    101至102頁）。查102年5月12日系爭會議記錄製作時丙○○並
    未親自到場，其中關於抽籤順序號碼、中籤號碼及系爭會議
    記錄上丙○○簽名亦非其所親簽；另寅○○於102年5月12日開會
    時亦未到場，系爭會議記錄上寅○○之簽名是日後才補簽，此
    各為兩造於本院審理陳明在卷（見本院卷一第111頁、第136
    頁、卷二第102至104頁、第161頁），顯見102年5月12日開
    會為系爭會議記錄時，繼承人中丙○○及寅○○2人並未親自到
    場，雖上訴人主張丙○○有委任授權辰○○到場並同意簽名，惟
    此業經辰○○所否認，況依系爭會議記錄及抽籤之資料中，均
    未見記載丙○○部分係授權委任由辰○○代理，此部分上訴人亦
    未舉證證明，本院認上訴人此部分所辯，尚難採憑。甚且寅
    ○○於102年5月12日根本未到會議現場，其簽名均為日後所補
    簽，則寅○○未到場是否可謂其有意思表示之合致，尚非無疑
    。綜上，本院認尚難逕謂系爭會議記錄係經兩造（指丙○○【
    已殁】、乙○○、己○○、寅○○、丁○○、戊○○、卯○○、庚○○【已
    殁】）意思表示合致下所為之遺產分割協議書。此外，衡以
    常情，系爭會議記錄果若係兩造合意之遺產分割協議，何以
    經長久時日均未見兩造有何依系爭會議記錄中所載分割協議
    ，並為分割之履行，反係於本案訴訟不爭執事項中，均同意
    列入「--，但目前尚未達成無法分割遺產協議，兩造均同意
    由法院以判決分割被繼承人王○○所遺上開遺產」，是以上訴
    人即併審原告主張，於102年5月12日全體繼承人就王○○之遺
    產如何分割等情已作成分割協議乙節，既與卷證及全案辯論
    意旨不符，上訴人即併審原告此部分所為之抗辯及主張，自
    無足採。又上訴人上訴本院後雖就不爭執事項復行爭執，然
    依上開說明，上訴人仍未舉證證明其所自認之事項與事實不
    符，從而本院仍應以上訴人前已自認之事實做為裁判之基礎
    。
(三)按繼承人有數人時，在分割遺產前，各繼承人對於遺產全部
    為公同共有；繼承人得隨時請求分割遺產，民法第1151條、
    第1164條本文分別定有明文。又遺產之公同共有係以遺產之
    分割為其終局目的，而以公同共有關係為暫時的存在。次按
    在公同共有遺產分割自由之原則下，民法第1164條規定，繼
    承人得隨時請求分割遺產，該條所稱之「得隨時請求分割」
    ，依同法第829條及第830條第1項規定觀之，自應解為包含
    請求終止公同共有關係在內，俾繼承人之公同共有關係歸於
    消滅而成為分別共有，始不致與同法第829條所定之旨趣相
    左，庶不失繼承人得隨時請求分割遺產之立法本旨，換言之
    ，終止遺產之公同共有關係，既應以分割方式為之，將遺產
    之公同共有關係終止改為分別共有關係，性質上自亦屬分割
    遺產方法之一（最高法院82年度台上字第748號、85年度台
    上字第1873號、93年度台上字第2609號判決意旨參照）。再
    公同共有物之分割，除法律另有規定外，準用關於共有物分
    割之規定；另共有物之分割，依共有人協議之方法行之，分
    割之方法，不能協議決定者，法院得因任何共有人之聲請，
    命以原物分配於各共有人；但各共有人均受原物之分配顯有
    困難者，得將原物分配於部分共有人；以原物為分配時，如
    共有人中有未受分配，或不能按其應有部分受分配者，得以
    金錢補償之；以原物為分配時，因共有人之利益或其他必要
    情形，得就共有物之一部分仍維持共有。民法第830條第2項
    、第824第1項、第2項第1款、第3項、第4項分別定有明文。
    又分割共有物，究以原物分割或變價分配其價金，法院固有
    自由裁量之權，不受共有人主張之拘束，但仍應斟酌當事人
    之聲明，共有物之性質、經濟效用及全體共有人利益等，公
    平裁量。查，兩造在分割被繼承人王○○之遺產前，對於該等
    遺產之全部為公同共有，兩造目前既因無法為遺產之協議分
    割，而該等遺產亦無不能分割之情形，則被上訴人訴請裁判
    分割遺產，於法有據。是以，上訴人即併審原告主張依民法
    第824條第1項規定，共有物之分割，依共有人協議之方法行
    之。亦即只要有分割協議之共有物，即不得以裁判分割，然
    因被繼承人王○○所遺如附表一所示之遺產，因兩造（指繼承
    人丙○○、乙○○、己○○、寅○○、丁○○、戊○○、卯○○、庚○○）無
    法達成分割遺產協議，兩造均同意由法院以判決分割被繼承
    人王○○所遺上開遺產，分割方式，則由兩造按應繼分比例分
    割為分別共有，此為兩造於原審所不爭執，已如上述，故上
    訴人即併審原告上開所為之抗辯及主張均無足採，從而併審
    原告起訴主張：⑴併審被告辰○○、甲○○、癸○○、壬○○、丁○○
    、乙○○、己○○、戊○○、寅○○、卯○○應偕同併審原告就被繼承
    人王○○所遺坐落於臺中市○○區○○段000、000、000、000、00
    0、000、000、000、000、000、000地號土地，及臺中市○○
    區○○段000○000○000號地號土地，依附圖1所示方式辦理繼承
    分割登記。⑵併審被告辰○○、甲○○、癸○○、壬○○、丁○○、乙○
    ○、己○○、戊○○、寅○○、卯○○應偕同併審原告就被繼承人王○
    ○所遺坐落臺中市○○區○○○路0號未辦保存登記之房屋（即附
    圖1上藍色標示及黃色標示部分），附圖1上藍色標示部分應
    分割為庚○○之繼承人公同共有、黃色標示部分應分割為乙○○
    所有，並以此方式辦理繼承分割（具體內容以測量結果為準
    ），為無理由，應予駁回。
(四)本院審酌兩造公同共有如附表一所示不動產之性質、經濟效
    用及使用現況，按兩造如附表二所示比例分割為分別共有，
    並不損及各繼承人之利益，且各繼承人若取得分別共有，對
    於所分得之應有部分均得自由單獨處分、設定負擔，且兩造
    未來可依協議為利用、分管，或依土地法規定予以處分，以
    追求不動產之利用效率，對各繼承人並無不利，亦與法無違
    ，暨考量系爭遺產之性質、經濟效用及分割之公平性，認如
    附表一所之遺產，應由兩造按應繼分比例採取分別共有方式
    分割較為妥適，此不僅符合兩造於原審所同意之分割方法，
    亦兼顧各繼承人之權益，於法並無不合，自應准許。
四、綜上所述，原審法院判決被繼承人王○○所遺如附表一所示之
    遺產，應依附表一「分割方法」欄所示方法予以分割，於法
    即無不合，應予准許。從而原審為上訴人敗訴之判決，並無
    不合，上訴意旨指摘原判決不當，求予廢棄改判，為無理由
    。應予駁回。至併審原告另起訴主張：⑴併審被告辰○○、甲○
    ○、癸○○、壬○○、丁○○、乙○○、己○○、戊○○、寅○○、卯○○應
    偕同併審原告就被繼承人王○○所遺坐落於臺中市○○區○○段00
    0、000、000、000、000、000、000、000、000、000、000
    地號土地，及臺中市○○區○○段000○000○000號地號土地，依
    附圖1所示方式辦理繼承分割登記。⑵併審被告辰○○、甲○○、
    癸○○、壬○○、丁○○、乙○○、己○○、戊○○、寅○○、卯○○應偕同
    併審原告就被繼承人王○○所遺坐落臺中市○○區○○○路0號未辦
    保存登記之房屋（即附圖1上藍色標示及黃色標示部分），
    附圖1上藍色標示部分應分割為庚○○之繼承人公同共有、黃
    色標示部分應分割為乙○○所有，並以此方式辦理繼承分割（
    具體內容以測量結果為準），為無理由，亦已如上述，自應
    由本院併予駁回。末按分割遺產之訴，係必要共同訴訟，兩
    造之間本可互換地位，且兩造均蒙其利，是本院認本件及移
    送合併審理部分之訴訟費用，應由兩造每人依其應繼分之比
    例，即依如附表二所示應繼分比例負擔訴訟費用，較為公允
    ，併此敘明。
五、本件事證已臻明確，兩造其餘之攻擊或防禦方法及所用之證
    據，經本院斟酌後，認為均不足以影響本判決之結果，爰不
    逐一論列，附此敘明。
六、據上論結，本件上訴人之上訴及另行提起之訴（即併審原告
    請求分割遺產之訴）均為無理由，依家事事件法第51條，民
    事訴訟法第449條第1項、第80條之1、第85條第1項，判決如
    主文。
中　　華　　民　　國　　111 　年　　8 　　月　　24　　日
　　　　　　　　　   家事法庭   審判長法　官  黃玉清
　　　　　　　　　　　　　　          法　官  葛永輝
　　　　　　　　　　　　　　　        法　官  許旭聖
正本係照原本作成。
如不服本判決，應於收受送達後20日內向本院提出上訴書狀，其
未表明上訴理由者，應於提出上訴後20日內向本院補提理由書狀
（均須按他造當事人之人數附繕本）。因疫情而遲誤不變期間，
得向法院聲請回復原狀。
上訴時應提出委任律師或具有律師資格之人之委任狀；委任有律
師資格者，另應附具律師資格證書及釋明委任人與受任人有民事
訴訟法第466條之1第1項但書或第2項所定關係之釋明文書影本。
如委任律師提起上訴者，應一併繳納上訴裁判費。

                                      書記官  江丞晏 
　　　　　　　　　　　　　　　　　　　
中　　華　　民　　國　　111 　年　　8 　　月　　24　　日





附表一：被繼承人王○○遺產清單及分割方法
編號 遺產項目 權利範圍 國稅局核定遺產價值（單位：新臺幣） 分割方法 1 臺中市○○區○○段000地號土地 全部 248萬1,984元 兩造按附表二所示應繼分，分割為分別共有 2 臺中市○○區○○段000地號土地 全部 599萬2,592元  3 臺中市○○區○○段000地號土地 全部 169萬3,632元  4 臺中市○○區○○段000地號土地 全部 16萬1,391元  5 臺中市○○區○○段000地號土地 全部 120萬1,232元  6 臺中市○○區○○段000地號土地 全部 17萬1,680元  7 臺中市○○區○○段000地號土地 全部 313萬0,112元  8 臺中市○○區○○段000地號土地 全部 196萬9,072元  9 臺中市○○區○○段000地號土地 全部 33萬6,352元  10 臺中市○○區○○段000地號土地 全部 32萬8,992元  11 臺中市○○區○○段000地號土地 全部 132萬6,560元  12 臺中市○○區○○段000地號土地 全部 150萬元  13 臺中市○○區○○段000地號土地 全部 190萬5,000元  14 臺中市○○區○○段000地號土地 全部 209萬8,500元  15 臺中市○○區○○○路0號 全部 5,700元  
附表二（被繼承人及其應繼分）：
編號 繼承人 應繼分 1 丙○○（已殁）繼承人為辰○○、甲○○、癸○○、壬○○ 1/8 （並由辰○○、甲○○、癸○○、壬○○公同共有） 2 乙○○ 1/8 3 丁○○ 1/8 4 己○○ 1/8 5 庚○○（已殁）繼承人為巳○○、丑○○、子○○ 1/8 （並由巳○○、丑○○、子○○公同共有） 6 戊○○ 1/8 7 寅○○ 1/8 8 卯○○ 1/8